臺灣臺中地方法院刑事判決
111年度訴字第527號
公  訴  人  臺灣臺中地方檢察署檢察官
被      告  黃世昌


                    （另案於法務部○○○○○○○○○○○執行中）
選任辯護人  王寶明律師（法律扶助）
上列被告因違反毒品危害防制條例案件，經檢察官提起公訴（11
0年度偵字第30882號），本院判決如下：
    主    文
黃世昌犯販賣第二級毒品罪，共貳罪，各處有期徒刑伍年壹月。
應執行有期徒刑伍年陸月。
未扣案之三星廠牌手機壹支（含門號○○○○○○○○○○號SIM卡壹張）
、犯罪所得共新臺幣壹仟元均沒收，於全部或一部不能沒收或不
宜執行沒收時，追徵其價額。
    犯罪事實
一、黃世昌明知甲基安非他命為毒品危害防制條例第2條第2項第
    2款所定之第二級毒品，依法不得販賣、持有，各意圖營利
    ，基於販賣第二級毒品之犯意，持其所有門號0000000000號
    之三星廠牌手機作為聯絡工具，分別為下列行為：
　㈠黃世昌於民國109年11月中旬某日晚間，持上開手機和廖君寅
    聯繫並約定毒品交易地點後，於通話後某時，在址設臺中市
    ○○區○○路00號之「臺中市大里區美群國民小學」後門某處，
    交付甲基安非他命1包（數量不詳）與廖君寅，當場收取新
    臺幣（下同）500元價金，而完成交易。
　㈡黃世昌於110年1月初某日，持上開手機和廖君寅聯繫並約定
    毒品交易地點後，於通話後某時，在臺中市大里區美群國民
    小學後門某處，交付甲基安非他命1包（數量不詳）與廖君
    寅，當場收取500元價金，而完成交易。嗣因廖君寅遭查獲
    持有甲基安非他命，並供出毒品來源，經警循線查悉上情。
二、案經臺灣臺中地方檢察署檢察官指揮臺中市政府警察局刑事
    警察大隊報告同署檢察官偵查起訴。
    理    由
壹、程序部分
    本判決所引用被告黃世昌以外之人於審判外之陳述，檢察官
    、被告及其辯護人於本院審理時均同意作為證據，迄辯論終
    結前皆未聲明異議，本院審酌上開證據資料作成時之情況，
    尚無違法不當及證明力明顯過低之瑕疵，認以之作為證據應
    屬適當，依刑事訴訟法第159條之5第1項規定，均有證據能
    力。另援引之非供述證據，並無證據證明係公務員違背法定
    程序所取得，亦無顯有不可信之情況，檢察官、被告及其辯
    護人於本院審理時均同意該等證據之證據能力，俱與本案有
    關，經本院於審理期日提示予被告告以要旨而為合法調查，
    應認均得作為證據。
貳、實體部分
一、上揭犯罪事實，均據被告於偵查及本院審理時坦承不諱，與
    證人即購毒者廖君寅於偵查中之證述（見110他2675卷第247
    -249頁）互核相符，亦有臺中市政府警察局刑事警察大隊偵
    查報告、門號申登人資料及車輛詳細資料報表附卷可稽（見
    110他2675卷第7-15頁、第39頁、第73頁），足認被告所為
    任意性自白與事實相符，堪以採信。被告復於本院準備程序
    中供稱：伊2次交易都有拿到500元，且伊拿到的毒品成本較
    低等語（見本院卷第53頁），可見被告主觀上基於獲取個人
    價差利益之營利意圖，與證人廖君寅進行各次交易，應無疑
    問。是本案事證業已明確，被告所為各次販賣第二級毒品犯
    行均堪認定，應依法論科。
二、論罪科刑
　㈠核被告所為，均係犯毒品危害防制條例第4條第2項之販賣第
    二級毒品罪。被告各次持有毒品之低度行為，均應為販賣之
    高度行為所吸收，均不另論罪。
　㈡被告所犯上開2罪間，犯意各別、行為互殊，應分論併罰。
　㈢刑之加重
　　⒈被告前①因違反毒品危害防制條例、竊盜等案件，經本院以
      107年度聲字第3146號裁定應執行有期徒刑1年1月確定；②
      因竊盜案件，經本院以107年度易字第2384號判決判處有
      期徒刑8月確定。被告就上開罪刑接續執行，於108年10月
      9日縮短刑期假釋出監，於109年2月20日期滿未經撤銷，
      視為執行完畢（下稱前案）等情，為被告所不爭（見本院
      卷第111頁），並經檢察官提出臺灣臺中地方檢察署執行
      指揮書電子檔紀錄、執行案件資料表、本院刑事裁判為證
      （見本院卷第117-135頁），足認被告於受徒刑之執行完
      畢後5年內，故意再犯本案各次有期徒刑以上之罪，均為
      累犯。
　　⒉檢察官復於本院審理時指出：被告前案所涉竊盜罪，雖與
      其本案所犯販賣第二級毒品罪之罪質、手段等相異，但均
      屬故意犯罪，且罪質更重，足以彰顯被告之法遵循意識及
      刑罰感應力均屬薄弱，若加重其刑，尚無情輕法重之情形
      ，請求依累犯之規定加重其刑等語（見本院卷第112頁）
      ，已為相當說明，本院審酌被告執行完畢之前案中，其所
      犯竊盜罪與本案各次犯行均屬具法敵對意識之故意犯罪，
      且除竊盜罪以外，包含施用第二級毒品罪，被告並因前案
      入監執行而接受較嚴格之矯正處遇，竟於前案執行完畢後
      1年內，進一步以販賣他人之方式擴散毒品，戕害他人身
      心，並藉此牟利，顯見其無視法令限制，對刑罰之感應力
      薄弱，若加重其刑，尚無使其所受刑罰超過其應負擔罪責
      之疑慮，參酌司法院大法官釋字第775號解釋意旨，就被
      告所犯各罪，均依刑法第47條第1項規定，加重其刑。無
      期徒刑部分，依刑法第65條第1項規定，不予加重。另基
      於精簡裁判之要求，不在主文為累犯之諭知（最高法院11
      0年度台上字第5660號判決意旨參照），附此敘明。
　㈣刑之減輕
　　⒈被告於偵查及本院審理時均自白本案各次犯行，依毒品危
      害防制條例第17條第2項規定，均減輕其刑，並依法先加
      後減之。
　　⒉毒品危害防制條例第17條第1項規定所謂「供出毒品來源，
      因而查獲」，須被告詳實地供出本案毒品來源具體事證，
      因而使有偵查（或調查）犯罪職權的公務員知悉，而對該
      上游人員發動偵查（或調查），並因而破獲其犯罪者而言
      。被告固供稱其本案各次供販賣所用之毒品，係向「溫○
      毅」購得等語（見110他2675卷第85-87頁，本院卷第53頁
      ），惟經本院函詢臺中市政府警察局刑事警察大隊、臺灣
      臺中地方檢察署，結果均略以：未因被告之供述而查獲其
      所述來源之其他正犯或共犯等語，有臺中市政府警察局刑
      事警察大隊111年5月17日中市警刑二字第1110018604號函
      、臺灣臺中地方檢察署111年5月18日中檢謀誠110偵30882
      字第1119052822號函存卷可考（見本院卷第77頁、第81頁
      ），難認偵（調）查機關有因被告之供述而查獲毒品來源
      ，與毒品危害防制條例第17條第1項規定之要件不合。辯
      護人請求依該規定減輕其刑，洵無可採。
　　⒊辯護人雖為被告之利益，請求考量被告本案2次販賣第二級
      毒品之對象僅1人，每次交易僅500元，惡性與犯罪情節均
      非重大，被告係禁不起證人廖君寅一再央求而一時失察，
      情堪憫恕等情，依刑法第59條規定減輕其刑。惟按刑法第
      59條所謂「犯罪之情狀顯可憫恕」，係指綜合刑法第57條
      各款所列事項以及其他一切與犯罪有關之情狀予以考量，
      認被告犯罪足堪憫恕者而言，即必於審酌一切之犯罪情狀
      ，在客觀上顯然足以引起一般同情，認為縱予宣告法定最
      低刑度猶嫌過重者，始有其適用。本案被告各次販賣對象
      雖為同1人，金額非鉅，然其因前案受刑之宣告與執行後
      ，對於毒品之危害性與違法性當知之甚明，並無任何不得
      已而為之之理由，縱係出於證人廖君寅之請求，仍無法合
      理化其主觀上以此方式圖謀個人經濟利益之惡性，亦無法
      解免其行為客觀上造成毒品流通、危害社會治安之負面結
      果，況被告所犯各次販賣第二級毒品罪經依法加重、減輕
      後之最低刑度，已較法定最低刑度大幅降低，綜合本案情
      節與被告個人情狀予以權衡，實無情輕法重及客觀上足以
      引起一般同情之情形，被告及其辯護人復未提出其他可資
      參酌本案有何客觀上顯然足以引起一般同情，縱予宣告最
      低度刑猶嫌過重之事證，被告所犯各罪自無從依前開規定
      酌減其刑。
三、爰以行為人之責任為基礎，審酌被告明知毒品為法所禁，且
    對施用者身心之健康、社會秩序均危害非輕，猶無視政府杜
    絕毒品禁令而數次販賣毒品，助長毒品泛濫，誠值非難，被
    告各次販賣金額非鉅，與大、中盤毒梟之行為不法程度有別
    ，並於犯後坦承犯行，供出毒品來源，雖未因此查獲，其態
    度仍值肯定，兼衡被告之素行（見本院卷第15-33頁），及
    其自陳高職畢業、入監前從事機械之工作、經濟狀況小康、
    無需其扶養或照顧之人、除輕度身心障礙外，健康狀況良好
    （見本院卷第52頁、第111頁）等一切情狀，分別量處如主
    文所示之刑。另依據數罪併罰之恤刑性質與罪刑相當原則，
    斟酌被告本案所犯各罪均涉及同一種毒品，犯罪類型、罪質
    、目的、手段與法益侵害結果均高度相似，販賣對象同一，
    各罪行為時間間隔短暫，地點相同，逕令被告分別執行各宣
    告刑，容有重複非難而屬過苛之虞等情，定其應執行如主文
    所示之刑。
四、沒收
　㈠被告係持其所有之三星廠牌手機（含門號0000000000號SIM卡
    1張）與證人廖君寅聯繫本案2次毒品交易等情，業據被告於
    本院準備程序時供述在卷（見本院卷第53頁），核與證人廖
    君寅於偵查中之證述（見110他2675卷第249頁）相吻合，足
    認上開手機係供被告為本案各次販賣第二級毒品犯行所用之
    物，未扣案，應依毒品危害防制條例第19條第1項規定宣告
    沒收，併依刑法第38條第4項規定，諭知於全部或一部不能
    沒收或不宜執行沒收時，追徵其價額。
　㈡被告於本院準備程序及審理時自承：伊2次都有拿到500元之
    價款等語（見本院卷第53頁、第110頁），與證人廖君寅上
    開於偵查中之證述相符，足徵被告因各次販賣第二級毒品犯
    行，分別取得500元之犯罪所得，2次合計1,000元，未扣案
    ，依刑法第38條之1第1項前段、第3項規定，應宣告沒收，
    於全部或一部不能沒收或不宜執行沒收時，追徵其價額。
　㈢沒收為刑法所定刑罰及保安處分以外之法律效果，具有獨立
    性，而非刑罰（從刑），故判決主文內諭知沒收，已毋庸於
    各罪項下分別宣告沒收，亦可另立一項合併為相關沒收宣告
    之諭知，使判決主文更簡明易懂，增進人民對司法之瞭解與
    信賴（最高法院106年度台上字第386號、108年度台上字第1
    611號判決意旨參照），是本案以另立一項合併為本案沒收
    宣告之諭知，併此敘明。
據上論斷，應依刑事訴訟法第299條第1項前段，毒品危害防制條
例第4條第2項、第17條第2項、第19條第1項，刑法第11條、第47
條第1項、第51條第5款、第38條第4項、第38條之1第1項前段、
第3項，判決如主文。
本案經檢察官黃鈺雯提起公訴，檢察官林明誼到庭執行職務。
中　　華　　民　　國  　111 　年    8  　月　   18　  日
　　　　　　　　　刑事第十五庭  審判長法　官  簡佩珺
                                      法  官  湯有朋
                                      法  官  鄭咏欣
以上正本證明與原本無異。
如不服本判決應於收受送達後20日內向本院提出上訴書狀，並應
敘述具體理由；其未敘述上訴之理由者，應於上訴期間屆滿後20
日內向本院補提理由書（均須按他造當事人之人數附繕本）「切
勿逕送上級法院」。
                                     書記官 施佑諭      
中　　華　　民　　國　  111   年　　8    月　 　18 　日 

附錄本案論罪科刑法條：
毒品危害防制條例第4條
製造、運輸、販賣第一級毒品者，處死刑或無期徒刑；處無期徒
刑者，得併科新臺幣三千萬元以下罰金。
製造、運輸、販賣第二級毒品者，處無期徒刑或十年以上有期徒
刑，得併科新臺幣一千五百萬元以下罰金。
製造、運輸、販賣第三級毒品者，處七年以上有期徒刑，得併科
新臺幣一千萬元以下罰金。
製造、運輸、販賣第四級毒品者，處五年以上十二年以下有期徒
刑，得併科新臺幣五百萬元以下罰金。
製造、運輸、販賣專供製造或施用毒品之器具者，處一年以上七
年以下有期徒刑，得併科新臺幣一百五十萬元以下罰金。
前五項之未遂犯罰之。